臺灣基隆地方法院民事判決
                                     107年度簡上字第26號
上  訴  人  曹拯初  
            朱  明  
上二人共同
訴訟代理人  湯詠煊律師
被  上訴人  新北市政府工務局

法定代理人  詹榮鋒  
訴訟代理人  陳啟聰  
            陳炳全  
            陳寶媛  
            蘇得鳴  
            黃裕智  
被  上訴人  連昱凱  
            連君平  


            藍培堅  
上  一  人
訴訟代理人  藍文伯  
被  上訴人  藍忠烈  


            藍淑齡  
            藍培勇  
            藍忠平  

                      居基隆市○○區○○路00○0號             
兼  上五人
訴訟代理人  藍忠允  
上列當事人間確認經界事件，上訴人對於民國107年3月20日本院
基隆簡易庭105年度基簡字第854號第一審判決提起上訴，本院於
109年9月14日言詞辯論終結，判決如下：
    主      文
上訴駁回。
第二審訴訟費用由上訴人負擔。
    事實及理由
壹、程序方面被上訴人新北市政府工務局、連昱凱、連君平經合
    法通知，未於最後言詞辯論期日到場，核無民事訴訟法第38
    6條所列各款情形，爰依同法第385條第1項前段規定，准上
    訴人之聲請，由其對被上訴人新北市政府工務局、連昱凱、
    連君平為一造辯論而為判決。
貳、實體方面
一、上訴人起訴主張：
(一)新北市政府地政局為整合都市計畫及地政機關地籍圖資作業
    ，於民國105年度辦理土地重測。惟上訴人就105年重測結果
    關於上訴人所有重測前坐落新北市○○區○○段○○○○段000000地
    號土地(重測後地號為新北市○○區○○段000號，下稱系爭250-
    26地號土地)與相鄰被上訴人藍忠烈、藍忠平、藍淑齡、藍
    培堅、藍培勇、藍忠允、連昱凱、連君平(下稱被上訴人藍
    忠烈等8人)所有重測前同段250-40地號土地(重測後地號為
    新基段607號，下稱系爭250-40地號土地)及新北市所有由被
    上訴人新北市○○○○○○○○○○○○段000000○000000地號土地(後併
    入重測前同段250-66地號，而同段250-66地號土地重測後地
    號為新基段578號，下稱系爭250-68、250-67地號土地)界址
    認定有所爭執。前雖經新北市政府調處，惟上訴人對於調處
    結果仍有不服。
(二)上訴人所有系爭250-26地號土地與被上訴人新北市政府工務
    局管理之系爭250-68、250-67地號土地經界部分：
  ⒈上訴人所有系爭250-26地號土地之上，現存有新北市○○區○○
    段○○○○段000○號即門牌號碼新北市○○區○○路00號之合法建物
    (下稱系爭房屋)。而系爭房屋乃於73年興建，並經改制前之
    台北縣政府工務局(即本件被上訴人新北市政府工務局(核發
    建築執照73建648號與使用執照73双使字第2216號在案。
  ⒉因上訴人所有系爭250-26地號土地緊鄰雙溪區10號計畫道路(
    即中華路)，而該計畫道路前因都市計畫緣故，於63年間經
    政府編定公布實施，並於66年自原系爭250-26地號土地逕為
    分割出系爭250-68地號土地，欲作為計畫都市道路保留地。
    其後上訴人所有之系爭房屋於73年興建時，即因上開計畫道
    路存在，為免日後因道路拓寬時財產受損，故於興建時即依
    當時台北縣政府工務局都市計畫課(改制後為新北市政府城
    鄉發展局)指示，以當時已存在之計畫道路中心樁位置(即65
    年都市計畫樁97、98樁位成果圖所示)劃定之建築線進行興
    建，如此一來，系爭房屋方不會越界占用到計畫道路之土地
    ；且自80年起，雙溪區公所辦理計畫道路拓寬及施作排水溝
    等公共設施時，亦曾進行相關拆遷賠償及核發拆除獎金作業
    ，當時上訴人所有之系爭房屋並未領有拆遷補助或獎金；且
    現雙溪10號計畫道路(中華路)已達10.4公尺以上，實應已毋
    庸繼續拓寬。上訴人所有系爭房屋既領有合法之建築執照及
    使用執照，且依新北市瑞芳地政事務所74年1月8日瑞測字第
    008號建物測量成果原圖，系爭房屋均坐落於上訴人所有系
    爭250-26地號土地之上，足見系爭房屋於建造時係依指示之
    建築線興建，並經政府相關權責與地政機關完成鑑界，而無
    占用計畫道路使用之土地(即系爭250-67、250-68地號土地)
    之可能，復於80年間辦理計畫道路拓寬、補償作業時，系爭
    房屋仍未被認定有占用到系爭250-67、250-68地號土地(即
    計畫道路)之情形。未料105年之重測結果，上訴人之系爭房
    屋與同側(單號)房屋竟均遭認定占用系爭250-67、250 -68
    地號土地(即計畫道路)，故105年所進行之重測結果與被上
    訴人指界範圍，顯然有誤。
(三)上訴人所有系爭250-26地號土地與被上訴人藍忠烈等8人所
    有之系爭250-40地號土地間經界部分：
  ⒈上訴人所有系爭250-26地號土地右側為既成巷道，該巷道則
    屬被上訴人藍忠烈等8人共有之系爭250-40地號土地。與系
    爭250-40地號土地鄰近之土地尚有系爭250-67地號土地及同
    小段250-23、250-22、250-21、250-2、250-25等地號土地
    ，被上訴人藍忠允等8人於重測時，竟以訴外人永璋測繪有
    限公司(下稱永璋公司)所提供之現行坐標協助指界，與原地
    政機關採用平板方式鑑界不同，且亦無法證實系爭250-40地
    號土地所短少面積與上訴人所有系爭250-26地號土地有關，
    應一併檢討鄰近土地有無增減。又基於一致性，坐標方式及
    平板方式不可併用，應使用相同平板方式依舊地籍資料方式
    進行鑑界，以相同方法為基礎所得結果方屬合理。
  ⒉系爭房屋前於73年取得合法建築執照與使用執照，依當時新
    北市瑞芳地政事務所之建物測量成果圖所示，系爭房屋右側
    (臨中華路部分)與被上訴人藍忠烈等8人所有之系爭250-40
    地號土地距離為1.2公尺，然如依訴外人永璋公司以坐標位
    置輔以被上訴人協助指界方式進行重測後，系爭房屋右側(
    臨中華路)與系爭250-40地號土地之距離僅剩0.7公尺，顯與
    系爭房屋測量成果圖量得之距離不符，足以佐證被上訴人藍
    忠烈等8人以訴外人永璋公司提供坐標協助指界後之測量結
    果並不可採。
  ⒊至系爭250-26地號土地面積因上訴人指界而有增加，或因天
    然地形改變、或圖紙破舊、伸縮、或測量儀器精度較高等，
    屬不可避免之技術或自然因素所致。上訴人為系爭250-26地
    號土地所有人，依實地管理，又經實地指界，自應視為原有
    產權範圍。面積增加僅係依實地測量計算結果而為更正釐清
    ，政府與人民對土地面積均應予尊重。
(四)鑑於土地重測時，政府與人民間存有極大之資訊不對稱性，
    且大多數民眾亦只能同意測量公司或地政機關之引導。本件
    係導源於整合地政與都市計畫系統圖說相關資料一致性，故
    地政機關土地重測(含中心樁)後所生爭議，自不應推翻以往
    政府所為之行政作為(核發使用執照、建物登記、辦理計畫
    道路拓寬與賠償作業)或與之有齟齬之情形發生；且因面臨
    計畫道路之房屋係以道路中心樁引點指出建築線，並以之為
    與計畫道路相鄰之界址為原則，而系爭250-67、250-68地號
    土地亦依此逕為分割，倘若誠如新北市政府都市發展局所稱
    都市計畫編定後道路中心樁位置未曾改變，則自不應因人、
    事、時、地、物、測量方式、儀器精密度等，導致不同結果
    產生；況上訴人所有系爭房屋坐落之基地即系爭250-26地號
    土地，前經合法申請領有建築執照與使用執照，復經道路拓
    寬時再次證明系爭房屋並未越界占用道路，均足可證明上訴
    人依系爭房屋坐落位置與建物測量成果圖為據，協助指界之
    正確性。況基於憲法保護人民財產安全及人民對政府之信賴
    保護，新北市政府地政局於105年度以整合都市計畫及地政
    機關地籍圖資作業目的所為之土地重測結果，亦應以上訴人
    依系爭房屋實地指界位置之範圍，方屬正確。
(五)對於內政部國土測繪中心(下稱國測中心)106年8月9日測籍
    字第1060003107號函附之鑑定書及鑑定圖(下稱國測中心鑑
    定書圖)，另陳述意見如下：
  ⒈依國測中心鑑定書圖記載，僅檢測地籍重測時所設之圖根點
    ，竟未重新進行以三角點引測新圖根點，測繪周遭地貌坐標
    數值，展點連線，鑑定與重測前地籍圖上位置是否相符等程
    序，逕以本件進行重測時地籍圖上之圖根點(按HA138、HA54
    7圖根點均為訴外人永璋公司測繪)辦理鑑定，並未先行辦理
    鑑定檢測程序。又被上訴人藍忠烈等8人協助指界位置，係
    訴外人永璋公司依重測後數值坐標植入地籍圖後，再提供予
    被上訴人藍忠烈等8人作為協助指界界址，故國測中心鑑定
    結果自與被上訴人藍忠烈等8人指界結果相對應。因此關於
    圖根點程序應重新引測後，方得以作為本件鑑定依據。
  ⒉系爭房屋興建時，均依建築指示線在系爭250-26地號土地上
    合法起造，且興建完畢後亦有申請複丈建物測繪完成，業如
    前述。而建物乃不變之基準點，應參酌「新北市瑞芳地政事
    務所74年1月8日瑞測字第008號建物測量成果原圖」(因建物
    測量成果圖是複丈原稿，再描繪複印於地籍圖上)，並同時
    就新北市政府城鄉發展局「65年雙溪鄉都市計畫樁97、98樁
    位成果圖」與「公告105年雙溪區都市計畫樁C1149、EC1150
    現地樁位」進行比對，方得釐清系爭土地間之經界即建築線
    位置。惟國測中心鑑定書圖對建物測量成果圖隻字未提，僅
    以重測前、後地籍圖進行檢測鑑定。然依土地法第46條之1
    至第46條之3執行要點第13點規定，於都市計畫範圍內辦理
    重測時，都市計畫主管機關應先派員前往實地清查都市計畫
    樁位，如有湮沒損毀者，應即補設，並將樁位坐標資料列冊
    送交地政機關，如果65年與105年都市計畫道路中心樁位有
    差異，則其重測前後所認定之逕為分割線即建築線即經界線
    之結果當不會相符。又除上訴人所有系爭房屋外，與計畫道
    路土地相鄰同側建物經重測後，均發生與上訴人相同情形，
    足令上訴人強烈懷疑105年重測結果之正確性。
  ⒊故國測中心應先就圖根點程序重新引測鑑定，並參考新北市
    瑞芳地政事務所「74年1月8日瑞測字第008號建物測量成果
    原圖」，且應再釐清65年與105年公告之都市計畫樁位置後
    再進行鑑定，方屬公允。
(六)並聲明：確認上訴人所有之系爭250-26地號土地與被上訴人
    新北市政府工務局管理之系爭250-67、250-68地號土地之經
    界線，為如附圖所示G、J之紅色連接點線；與被上訴人藍忠
    烈等8人共有之系爭250-40地號土地之經界線，為如附圖所
    示N、J之紅色連接點線。
二、被上訴人方面
(一)被上訴人連昱凱、連君平經合法通知，未於原審言詞辯論期
    日到庭，亦未具狀為任何聲明或陳述。
(二)被上訴人新北市政府工務局答辯意旨，略以：
  ⒈上訴人所有之系爭250-26地號土地與被上訴人管理之系爭250
    -67、250-68地號土地(道路用地)，前經新北市瑞芳地政事
    務所105年度重測，重測結果所定之土地界址亦即如附圖所
    示被上訴人指界位置，並無違誤。蓋地籍重測乃行政機關基
    於公平正義，以科學方法利用精密測量儀器所為，其目的係
    使地籍登記趨於正確。至土地面積如有增減，此並非地政機
    關重新實施地籍測量之施測依據。
  ⒉上訴人主張應依建物測量成果圖、建築線等確認兩造土地經
    界，惟其無法證明在建築線內之系爭房屋所坐落土地係確屬
    系爭250-26地號土地。因當時建管人員核辦使用執照與建築
    執照時，雖會確認土地所有權範圍，但不會進行地籍重測，
    故而上訴人主張應依其申請建築執照時所定之建築線或所繪
    製之建物測量成果圖確認系爭土地間之界址，洵非可採。又
    關於建造執照核發，係依建築法第34條及內政部88年7月1日
    (88)台內營字第8873613號函、內政部營建署95年10月3日營
    署建管字第0950051168號函規定辦理，且基於行政與技術分
    立原則，建管人員僅就行政審查項目予以審查，其餘項目由
    建築師或建築師及專業工業技師依建築法規定簽證負責；而
    使用執照核發則依建築法第70、71條規定辦理，亦即依當時
    建築物之主要結構、室內隔間及建築物設備等與設計圖樣是
    否相符為斷。是本件上訴人以上開情詞請求確認兩造土地經
    界位置如上訴人於原審時之聲明所示，難認有據。
  ⒊綜上，系爭250-26地號土地與系爭250-67、250-68地號土地
    之經界線應如新北市瑞芳地政事務所重測後之指界成果即如
    附圖所示F、E之黑色連接點線，並聲明：上訴人在原審之訴
    駁回。
(三)被上訴人藍忠允、藍培堅、藍忠烈、藍忠平、藍淑齡、藍培
    勇之答辯意旨，略以：被上訴人藍忠烈等8人所有之系爭250
    -40地號土地與上訴人所有之系爭250-26地號土地間，只有
    經界線之問題，不會有所謂指定建築線之問題，故上訴人主
    張應以指定建築線方式為兩造土地之經界線，為無理由；又
    被上訴人藍忠烈等8人所有之系爭250-40地號土地雖為既成
    道路，惟土地重測鑑界後，界址自不容任意更動，以保障被
    上訴人藍忠烈等8人身為土地所有權人之權益；另觀上訴人
    所有系爭房屋一樓雖緊鄰鄰地，惟二、三樓以上有陽台等則
    為違建，且依上訴人所提之建物測量成果圖可知，上訴人所
    有系爭房屋柱心至柱心間之寬度約為4.75公尺，而建築基地
    寬度則為5.65公尺，然系爭房屋如加計上樑柱外側寬度(0.4
    35公尺)與陽台目測寬度(0.86公尺)，顯超出系爭房屋基地
    之面寬達0.395公尺(計算式：5.65－4.75－0.435－0.86＝－0.39
    5)，足見上訴人所有系爭房屋之二、三樓以上陽台部分顯有
    占用被上訴人所有系爭250-40地號土地之情形。故上訴人上
    開主張，顯不可採，因此系爭250-40地號土地與系爭250-26
    地號土地之經界線應如新北市瑞芳地政事務所重測後之指界
    成果即附圖所示D、E之黑色連接點線。並聲明：上訴人在原
    審之訴駁回。
三、本件原審對於上訴人之請求，判決確認上訴人所有之系爭25
    0-26地號土地與被上訴人新北市政府工務局管理之系爭250-
    67、250-68地號土地之界址，為如附圖所示F、E黑色連接點
    線；確認上訴人所有之系爭250-26地號土地與被上訴人藍忠
    烈等8人共有之系爭250-40地號土地之界址，為如附圖所示D
    、E黑色連接點線。上訴人全部聲明不服，求為判決：(一)
    原判決廢棄。(二)確認上訴人所有之系爭250-26地號土地與
    被上訴人新北市政府工務局管理之系爭250-67、250-68地號
    土地之經界線，為如附圖所示G、J之紅色連接點線。(三)確
    認上訴人所有之系爭250-26地號土地與被上訴人藍忠烈等8
    人共有之250-40地號土地之經界線，為如附圖所示N、J之紅
    色連接點線。被上訴人新北市政府工務局、藍忠允、藍培堅
    、藍忠烈、藍培勇、藍忠平、藍淑齡則聲明：駁回上訴。
四、按判決書內應記載之理由，如第二審關於攻擊或防禦方法之
    意見及法律上之意見與第一審判決相同者，得引用之，民事
    訴訟法第454條第2項前段定有明文。此於簡易程序之第二審
    準用之，同法第436條之1第3項亦有明定。本件判決應記載
    之理由，經本院審理結果，認關於兩造攻擊防禦方法之意見
    及法律上之意見，均與第一審判決理由相同，茲引用之，不
    予贅述。
五、上訴人不服原審判決，提起上訴，其主要之上訴理由有五：
  ㈠依土地法第46條之1至第46條之3執行要點第13點規定，於都
    市計畫範圍內辦理重測時，都市計畫主管機關應先派員前往
    實地清查都市計畫樁位，如有湮沒損毀者，應即補設，並將
    樁位坐標資料列冊送交地政機關。倘若65年與105年都市計
    畫道路中心樁位如有差異，則其重測前後所認定之逕為分割
    線即建築線、經界線之結果當然就不會相符，故本件應先釐
    清65年與105年都市計畫道路中心樁位是否有所差異，然國
    測中心鑑定書圖就道路中心樁位是否有所差異並未先為釐清
    及說明？
  ㈡上訴人所有系爭房屋前於73年取得合法建築執照與使用執照
    時，乃依據當時新北市瑞芳地政事務所之建物測量成果圖所
    示。而上訴人所有系爭房屋右側(臨中華路部分)與被上訴人
    藍忠烈等8人所有系爭250-40地號土地距離為1.2公尺，但訴
    外人永璋公司以「重測後數值坐標位置輔以被上訴人協助指
    界」方式進行重測後，系爭房屋右側(臨中華路)與系爭250-
    40地號土地距離僅剩0.7公尺，顯與新北市瑞芳地政事務所
    建物測量成果圖量得之距離不符，故訴外人永璋公司所提供
    坐標協助指界後之測量結果顯有違誤？
  ㈢依新北市瑞芳地政事務所74年1月8日瑞測字第008號建物測量
    成果原圖可知，上訴人所有系爭房屋均坐落在上訴人所有重
    測前系爭250-26地號土地，系爭房屋於建造時係依指示之建
    築線興建，並經政府相關權責與地政機關完成鑑界，顯見當
    時並無占用計畫道路使用之系爭250-67、250-68地號土地之
    可能？
  ㈣國測中心鑑定係以105年重測結果作為標準，然觀諸國測中心
    鑑定書圖，僅是檢測地籍重測所設之圖根點，卻未重新以「
    三角點引測新圖根點」來測繪周遭地貌坐標數值、展開連線
    及未先鑑定是否與重測前地籍圖上位置是否相符之程序，顯
    見國測中心鑑定書圖未先行辦理鑑定檢測程序，僅以「重測
    後數值坐標位置輔以被上訴人協助指界」之方式來確認本件
    經界位置，國測中心鑑定書圖有違背鑑定程序之虞？
  ㈤國測中心鑑定書圖第二點雖記載本件鑑定係使用精密電子測
    距經緯儀，在系爭土地附近檢測105年度地籍圖重測時測設
    之圖根點，並以各圖根點為基點計算其電腦座標值等語。惟
    證人即國測中心測量人員曾鈺懿於原審107年1月16日言詞辯
    論時證稱：「我們是測量系爭土地附近界址點，以及兩造指
    界處之間的相對位置，再去套繪地籍圖，不管用什麼當作基
    點，這個相對位置不會變的，相對位置是指界址點之間的距
    離及方向。所以圖根點的位置正不正確不會影響我們這次的
    鑑定結果。」等語，而證人即國測中心測量人員何照明於當
    日言詞辯論時亦證稱：「我剛才已經回答圖根點不是重點，
    我們也不是抓重測後的協助指界。」等語，由上開證人之證
    述可知，本件鑑定過程並未如國測中心鑑定書圖所記載係以
    各圖根點為基點計算其電腦坐標值，是以本件之鑑定所採納
    之圖根點並不明確，且重測前、後之地籍圖謄本套繪無法重
    疊而有重大之瑕疵？
  ㈥並聲請本院函調新北市○○區○○○○○○○鄉○0000號計畫道路工程
    徵收土地地價補償費公告清冊」，及「雙溪區第10-2號道路
    開闢工程預算書及決算書」。經核該5點上訴理由，大多已
    於原審提出，本院就此除引用原審判決之理由，不再贅述外
    ，另併補充如下：
  ㈠針對上訴人上開上訴理由㈠之質疑。國測中心於109年3月16日
    以測籍字第1091560096號函復以「……查土地法第46條之1至
    第46條之3執行要點第13點係規定都市計畫區內土地辦理重
    測時，都市計畫主管機關應配合辦理事項，故有關上訴人質
    疑65年與105年都市計畫樁位有無差異部分，應由都市計畫
    主管機關新北市政府城鄉發展局依職權查明釐清，非本中心
    所能認定，至於本中心鑑測本案土地時業已檢核105年度重
    測後都市計畫樁位與計畫道路分割線無誤後據以辦理」等語
    ，另新北市政府城鄉發展局於109年4月16日以新北城測字第
    1090627908號函復「……經查旨揭地號土地重測前道路中心
    樁係65年5月14日公告『雙溪都市計畫』樁位成果，次查本府
    地政局於105年辦理本市雙溪區地籍圖重測，本局配合辦理
    相關樁位清理補建作業，相關樁位成果業於105年8月26日公
    告在案，再查旨揭地號土地相關樁位成果重測前後無異動，
    檢送105年8月26日公告『105年度新北市地籍圖重測委託辦理
    瑞雙(瑞芳、雙溪)重測區(雙溪都市計畫)都市計畫樁測量成
    果』樁位疑義研討案第10案1份供參。」等語。並無上訴人所
    主張國測中心鑑定書圖就65年與105年道路中心樁位之差異
    並未先為釐清之情事。
  ㈡針對上訴人上開上訴理由㈡㈢之質疑。證人即新北市瑞芳地政
    事務所測量員許舜翔於本院行準備程序時依上訴人之聲請，
    當庭提出66年3月2日逕為分割圖原圖及74年1月8日建物測量
    成果原圖(另55年1月29日分割圖原圖已因房屋修繕、資料搬
    動或其他不可考原因而不存在，致未提出)供上訴人及上訴
    人訴訟代理人閱覽，上訴人及上訴人訴訟代理人閱畢後陳稱
    ：由74年1月8日建物測量成果圖原圖，可知系爭房屋的位置
    都在上訴人所有系爭土地之內，沒有越界，若有越界就不能
    辦理保存登記。至於66年3月2日逕為分割圖原圖，因為已經
    磨損嚴重，已看不出來都市計劃樁的位置等語，證人許舜翔
    就此結證稱：74年1月8日建物測量成果圖原圖所顯示的情況
    ，系爭房屋確實沒有越界，但此乃系爭房屋於74年間登記測
    量時沒有越界，但無法確認系爭房屋之現況是否仍與74年時
    相符。但重測的最高位階是當事人共同的指界，而不是都市
    計劃樁位。另66年3月2日逕為分割圖原圖確實磨損嚴重，所
    以地籍線跟樁位都看不出來等語，且新北市政府工務局於10
    9年4月27日以新北工建字第1090696434號函復「……經查旨
    揭地號土地經領有本局核發73雙使字第2216號使用執照(73
    雙建字第648號建造執照)，依核准使用執照圖說載示無占用
    計畫道路之情事，檢送使照圖說及原執照建築線指示圖供參
    。」等語，固然可知上訴人所有系爭房屋於建造當時確未占
    用計畫道路而使用被上訴人新北市政府工務局所管理之系爭
    250-67、250-68地號土地。然新北市瑞芳地政事務所於109
    年4月29日以新北瑞地測字第1096123760號函復：「……經本
    所調閱並比對管有之建物測量成果圖、地籍圖及重測後地籍
    與現況套繪圖就陳訴人(即上訴人)質疑部分分述如下：㈠按
    坐落旨揭地號建物測量成果圖(雙溪區雙溪段九份坑小段493
    建號，即系爭房屋)之平面圖記載，其建物面寬為4.75公尺
    ，惟依其位置圖量測臨中華路一側建物面寬僅約4.4公尺，
    建物南側牆面至250-40地號土地地籍線距離約為1.2公尺，
    然查建物測量成果圖之位置圖係依建物尺寸縮至一千二百分
    之一以人工描繪而成，或有測量及轉繪之誤差，故建物面寬
    仍應依建物測量成果圖上平面圖標註之4.75公尺為準，爰上
    述建物南側牆面至250-40地號土地地籍線距離應再予縮減0.
    35公尺(4.75－4.4＝0.35)為是。㈡另查旨揭地號地籍圖及前揭
    493建號建物測量成果圖，其臨中華路一側土地面寬約為5.6
    3公尺，建物面寬標註為4.75公尺；105年度地籍圖重測協助
    指界之土地面寬約為5.68公尺，現況建築物面寬約為5.01公
    尺，故重測前後土地面寬尚符，且該建物北側皆與鄰地250-
    28地號土地(重測後：新基段602地號)地籍線貼合。㈢綜上，
    本案建築物與南側250- 40地號土地間距離，依前揭建物測
    量成果圖(建物面寬4.75公尺)與地籍圖(面寬約5.63公尺)推
    算約為0.88公尺(5.63－4.75＝0.88)；另查現況建物(面寬5.0
    1公尺，較建物登記面寬多0.26公尺)至重測協助指界位置(
    土地面寬約5.68公尺)距離約為0.67公尺(5.68－5.01＝0.67)
    ，爰本案土地重測協助指界之面寬並未較重測前土地面寬減
    少，至前述本案建築物與南側250-40地號土地間距離之差異
    ，實為重測實測建物面寬與建物測量成果圖所載面寬不符所
    致。㈣另查本案493建號建物係依當時臺灣省各縣市辦理建物
    所有權第一次登記簡化測量作業實施要點規定，按申請人檢
    附之使用執照竣工平面圖(申請人依規定應於竣工平面圖之
    藍晒圖以紅線繪明建物範圍)轉繪，並依該要點規定於建物
    測量成果圖加蓋『本建物平面圖及建物面積係依使用執照73
    雙使字第2216號設計圖或竣工平面圖轉繪計算』字樣戳記，
    爰建物測量成果圖標註之建物面寬自與建物現況面寬有不一
    致情形。」等語。則上訴人以所有系爭房屋於建造時係坐落
    在上訴人所有重測前系爭250-26地號土地，並經政府相關權
    責與地政機關完成鑑界為由，而主張訴外人永璋公司所提供
    坐標協助指界後之測量結果顯有違誤，或建造時並無占用計
    畫道路使用之系爭250-67、250-68地號土地之可能等情，亦
    無可採。
  ㈢針對上訴人就上訴理由㈣㈤之質疑，國測中心於109年3月16日
    以測籍字第1091560096號函復以「……按『鑑測土地附近已有
    適當數量之圖根點者，應依地籍測量實施規則第二編第二章
    有關規定辦理檢測……』為內政部訂頒『辦理法院囑託土地界址
    鑑定作業程序及鑑定書圖格式』貳、作業程序─六、圖根測量
    所明定。查本案鑑測時業依上開規定檢測系爭土地附近105
    年度地籍圖重測時測設之圖根點，並據以施測系爭土地現況
    及當事人指界位置，相關作業方式已於本案鑑定書敘明，其
    圖根點係為施測實地現況相對關係之控制點，至系爭土地重
    測前之經界位置則需將施測現況與重測前地籍圖套合分析後
    研判而得，並不因採用之圖根點不同，或坐標系統不同而產
    生不同鑑測結果，故無上訴人所稱『本件之鑑定所採納之圖
    根點並不明確』之情事。」等語，並無上訴人所主張國測中
    心鑑定書圖有違背鑑定程序，或所採納之圖根點並不明確，
    且重測前、後之地籍圖謄本套繪無法重疊之重大瑕疵等情事
  ㈣上訴人針對新北市○○區○○○○○○○鄉○0000號計畫道路工程徵收
    土地地價補償費公告清冊」，雖主張其未曾領有拆遷補助或
    獎金，顯見上訴人所有系爭房屋並未被認定有占有計畫道路
    使用之系爭250-67、250-68地號土地，惟承前所述，上訴人
    所有系爭房屋於建造當時並未占有系爭250-67、250-68地號
    土地，則上訴人未領有拆遷補助或獎金，自屬當然，尚難以
    此作為有利上訴人之認定。同理，上訴人聲請本院向新北市
    雙溪區公所調借「雙溪區第10-2號道路開闢工程預算書及決
    算書」，核亦無調取之必要，附此敘明。
六、綜上所述，本件上訴人所有之系爭250-26地號土地與被上訴
    人新北市政府工務局管理之系爭250-67、250-68地號土地之
    界址，為如本件附圖所示F、E黑色連接點線；上訴人所有之
    系爭250-26地號土地與上訴人藍忠烈等8人所有之系爭260-4
    0地號土地之界址，為如附圖所示D、E黑色連接點線。原審
    判決於法洵無違誤。上訴論旨猶執陳詞，指摘原判決不當，
    求予廢棄改判，為無理由，應予駁回。
七、本件事證已臻明確，兩造其餘主張、舉證及攻擊防禦方法，
    與本院前開認定無涉或無違，爰不一一論述，附此指明。
八、據上論結，本件上訴為無理由，依民事訴訟法第436條之1第
    3項、第385條第1項前段、第449條第1項、第454條第2項、
    第78條，判決如主文。
中　　華　　民　　國　109　　年　　9　　月　　28　　日
                  民事庭審判長法  官      徐世禎

                              法  官      高偉文

                              法  官      周裕暐
以上正本係照原本作成。
本件不得上訴。
中　　華　　民　　國　109　　年　　9　　月　　28　　日
                              書記官      張雅婷